【裁判字號】    97,台上,85
【裁判日期】    970110
【裁判案由】    違反毒品危害防制條例
【裁判全文】
最高法院刑事判決                九十七年度台上字第八五號
上  訴  人  台灣高等法院檢察署檢察官
被      告  甲○○
            乙○○
上 列一 人
選任辯護人  施習盛律師
上列上訴人因被告等違反毒品危害防制條例案件，不服台灣高等
法院中華民國九十六年十月三十日第二審判決（九十六年度上訴
字第二二九四號，起訴案號：台灣士林地方法院檢察署九十四年
度偵字第七四八號），提起上訴，本院判決如下：
    主  文
上訴駁回。
    理  由
按刑事訴訟法第三百七十七條規定，上訴於第三審法院，非以判
決違背法令為理由，不得為之。是提起第三審上訴，應以原判決
違背法令為理由，係屬法定要件。如果上訴理由書並未依據卷內
訴訟資料，具體指摘原判決不適用何種法則或如何適用不當，或
所指摘原判決違法情事，顯與法律規定得為第三審上訴理由之違
法情形，不相適合時，均應認其上訴為違背法律上之程式，予以
駁回。本件檢察官上訴意旨略稱：(一)、證人余聲煥於偵查中證稱
其向被告甲○○買甲基安非他命（見偵字第七四八號卷第三三頁
，起訴書、歷審判決書及上訴書均誤載為安非他命）二次，一次
買新台幣（下同）一千元，一次買二千元；第一次民國九十三年
八月底，在北投區○○路一帶，第二次就是查獲當天在北投捷運
站，二次都是被告乙○○開車；第一次是乙○○下車拿給我，第
二次是乙○○在車上裝好，拿給甲○○再交給我等語。且觀諸九
十三年九月三日監聽譯文所載，被告等於當日確有聯絡余聲煥於
新北投捷運站見面之情形，而通話人余聲煥於第一審證稱通話對
象是甲○○沒錯；郭大恆證稱：從譯文聽起來，查獲當天余聲煥
有向被告等交易毒品，但他們用語很曖昧；乙○○於警詢時稱：
其確向警方說過知道甲○○當天跟余聲煥碰面係要賣毒品給余聲
煥；甲○○於偵查中供稱：九月三日當天早上有交一包毒品給余
聲煥。則余聲煥所稱向被告等購買毒品，至少有關九月三日當次
，即屬有據。雖余聲煥於偵查中一度改稱其是向乙○○買毒品，
惟此係甲○○到庭後，否認販毒，余聲煥始改口，顯見係雙方見
面後所為迴護之詞。依監聽譯文所載被告等與余聲煥最後聯繫之
時間及內容所示，堪認交付毒品時間為九月三日十二時二十八分
後某時，地點為新北投捷運站附近，復有經鑑驗確屬第二級毒品
之甲基安非他命一包扣案，足見被告等有販賣甲基安非他命，原
判決認乏積極證據認定被告等販毒，尚有未洽。(二)、被告等雖辯
稱是借錢給余聲煥，余聲煥亦附和稱是，惟渠等就有關借錢時間
、方式、有無透過「阿源」等情節之陳述，有諸多瑕疵不符之處
，均不足採。余聲煥於第一審證稱其是向阿華買毒品，是認錯人
將阿華與乙○○搞混了，因他們都開三菱黑色車等語；然乙○○
於第一審係稱平常其開三菱紅色車，余聲煥上開所述，即有錯誤
，不能採信。甲○○於偵查中稱：九月三日我向余聲煥要錢，當
天早上有交一包毒品給余聲煥，乙○○說毒品是余聲煥的，我就
直接交給他；余聲煥則證稱：九月三日前一星期左右，搭甲○○
便車，由乙○○載我回北投大興街，在我家附近交給我掉在他們
車上的安非他命各等語。然甲○○於第一審供稱余聲煥未曾搭過
被告等之便車，余聲煥上開所證，亦無足採。甲○○所有供販毒
用之分裝夾鍊袋一○三個、小型磅秤一台，係用以販毒之用。余
聲煥雖與甲○○聯繫購買毒品，惟交易時係由乙○○在車上裝好
，再由甲○○持交余聲煥，顯見乙○○亦有參與販毒。原審未依
法斟酌，難謂無判決不適用法則或適用不當之違法。(三)、原判決
以被告等與余聲煥之供述內容不一，而認不足以證明被告等犯罪
。惟證人之陳述有部分前後不符時，究竟何者為可採，法院仍得
本其自由心證予以斟酌，非謂一有不符或矛盾，即應認其全部均
為不可採信。被告等與余聲煥之供述內容雖有不一之情事，原審
仍應斟酌，不能因此即認證據資料不足以證明被告等犯罪，原判
決自有判決不適用法則之違法云云。
惟查：原判決以公訴意旨略以：被告甲○○、乙○○均意圖營利
，明知安非他命為第二級毒品，不得持有販賣，竟基於共同販賣
第二級毒品之概括犯意聯絡，於九十三年八月底，推由甲○○以
0000000000號行動電話與余聲煥聯絡後，乘坐乙○○
駕駛之六七二一─ＪＳ號自用小客車，至台北市○○區○○路附
近，以一千元之價格，由乙○○出面販賣甲基安非他命一包予余
聲煥；又於同年九月三日下午四時許，以相同手法在北投區○○
路、東華街口，預以二千元之代價，販賣甲基安非他命一小包予
余聲煥時，為警埋伏查獲而未遂等情。因認被告等均涉犯毒品危
害防制條例第四條第二項之販賣第二級毒品罪嫌云云。但經審理
結果，以公訴人所舉之證據資料，經查並無任何適合於被告等犯
罪事實認定之證據，被告等被訴販賣第二級毒品，尚屬不能證明
，因而撤銷第一審之科刑判決，改判諭知被告等無罪，已詳敘其
無從為被告等有罪確信之理由。經核所為論斷，均與卷內資料相
符，從形式上觀察，並無違背法令之情形。上訴意旨對原審之論
斷，究有何違背經驗法則或論理法則等違法情形，亦未依據卷內
資料為具體之指摘。且查：甲○○所使用之000000000
0號行動電話固與余聲煥所使用之0000000000號行動
電話於九十三年九月三日八時五十六分至十二時有四次通聯紀錄
，惟依卷附台北市政府警察局執行通訊監察案件譯文表「談話內
容譯文」欄所載：(1)八時五十六分之通話內容：「（Ａ）〈即發
話人甲○○〉我們在北投郵局了。（Ｂ）〈即受話人余聲煥〉因
為我現在在郵政訓練所，我現在沒有車，你從阿源他們家這條路
上來，右邊是新民路，你走左手邊那一條路。（Ａ）我不知怎麼
走。（Ｂ）那我現在找車下去，你等我一下。（Ａ）好。」(2)八
時五十八分之通話內容：「（Ａ）我現在到那裡等你。（Ｂ）你
知道捷運站嗎。（Ａ）好。（Ｂ）那我叫車下去。（Ａ）好。」
(3)九時二分之通話內容：「（Ａ）喂，我們開綠色的車。（Ｂ）
好，我六分鐘到。」(4)十二時二十八分之通話內容：「（Ａ）你
們是不是車子有尾翼。（Ｂ）對，過來啊。（Ａ）我在等紅綠燈
。（Ｂ）好」（見偵字第六七○號卷第九十至九一頁、偵字第七
四八號卷第一一三至一一四頁），並無偵查員郭大恆在偵查中證
述：從譯文聽起來，查獲當天余聲煥有向被告等交易毒品，但他
們用語很曖昧之情形（見偵字第六七○號卷第九四頁）。至上開
通訊監察譯文表雖記載余聲煥於同日八時三十五分之談話內容：
「（Ａ）有東西（應是指毒品）嗎。（Ｂ）我等一下再打給你，
現在不方便說話。（Ａ）好」，然其發話人係使用000000
0000號行動電話，並非甲○○使用之0000000000
號行動電話（原判決誤認此通亦屬甲○○與余聲煥之通聯，但不
影響其判斷之結果）。則郭大恆在偵查中證述「余某要向甲○○
買安非他命，但是李女在電話內卻故意問對方說有無海洛因可提
供」等語（見偵字第六七○號卷第九四頁），即似將八時三十五
分之通聯錯認亦為甲○○與余聲煥間對話所為之誤判。原判決認
前開通訊監察譯文表所載內容，不足據為被告等有販賣甲基安非
他命予余聲煥之判斷，與證據法則自屬無悖。上訴意旨仍執前揭
通訊監察譯文表所載之談話內容，據以指摘原判決採證不當，即
顯非依據卷證資料執為指摘之適法第三審上訴理由。又乙○○於
警詢經詢以：「台端為警方逮捕時是否向警方當面述說『我只是
充當甲○○司機我沒有幫助她販售毒品』、『我曾載甲○○前往
桃園縣大園鄉向上游毒梟購買毒品多次，我知道毒梟住所因為我
曾經陪她進入毒梟處所交易，我願帶同警方前往』、『我知道他
今天跟綽號小余（即余聲煥）男子碰面係要賣給毒品給他』、『
甲○○已經跑了我願意帶警方把她找出來』、『甲○○現在應該
在綽號阿源（即潘俊源）處躲藏，阿源那邊有子彈跟毒品，我現
在帶你們去』等語？」時，雖供稱：「我確實有講過上述話」，
但亦同時陳稱：「因為我逃避查緝希望能換取免於法律刑責」（
見偵字第七四八號卷第五二頁），已指明其為警查獲當時且在未
經告知得保持緘默等被告防禦權之情形下所為陳述，僅意在卸免
一己刑責；況嗣後警方在潘俊源住處非唯未發現毒品、子彈（見
偵字第七四八號卷第七四至七五頁），乙○○並坦承其甫經查獲
時因懷疑遭潘俊源陷害，始為上開陳述（見偵字第七四八號卷第
五六頁、偵字第六七○號卷第七七頁）；而其於警方依法製作警
詢筆錄經詢以：「台端今因何事駕駛該六七二一─ＪＳ號自小客
車在台北市○○區○○路東華街口及新北投捷運站徘徊？」時，
已明確供稱：「係同居友人甲○○央求我載她前往的，我九十三
年七月底即暫居甲○○處所，期間甲○○如有事外出或是我有閒
暇，我即載她出門。今（三）日七時及十五時許李女稱綽號『小
余』（經指證為余聲煥）欲還我們錢，遂請我載她前往新北投捷
運站及北投區○○路○○街口與綽號『小余』男子碰面，故我駕
車載甲○○在上述處所徘徊」等語（見偵字第七四八號卷第五一
頁），自係否認其前揭甫經查獲當時所為陳述之真實性。則原判
決未審酌乙○○上開為警查獲當時之非真實性陳述，即無違法可
言。再者，甲○○於偵查中雖稱九月三日早上「有交一包毒品給
余聲煥」，但已陳明「乙○○說毒品是余聲煥的，所以我就直接
交給他。我也沒有跟余某拿錢，怎能說是我賣毒品給他。而且我
當天是自己到警局」等語（見偵字第七四八號卷第一○六頁），
則其既未自承販賣甲基安非他命予余聲煥，亦難以該供述資為不
利被告等之論斷。原判決謂被告等始終否認有販賣甲基安非他命
予余聲煥，與卷證資料即無不合。而被告並無自證無罪之義務，
是其否認犯罪所持之辯解，縱無可取，仍不得因此資以為反證其
犯罪之論據。原判決已詳加論述被告等所辯借錢予余聲煥之情節
，與余聲煥在第一審證述向被告等借錢之內容固有未盡一致之處
，尚難憑此據為被告等有販賣甲基安非他命予余聲煥之反證；暨
余聲煥在偵查中指稱向甲○○購買二次甲基安非他命之供述，因
前後歧異，且除余聲煥此部分有瑕疵之供述外，別無其他證據足
資擔保余聲煥偵查中所述其向甲○○購買甲基安非他命之陳述確
與事實相符，而達於一般之人均不致有所懷疑，得確信其為真實
之程度，故無從為被告等有販賣甲基安非他命予余聲煥確信等之
依據及理由。此係事實審法院依據卷證所為判斷之適法職權行使
，與證據法則自屬無悖。上訴意旨對原審前揭論斷，究有何違背
經驗法則或論理法則等違法情形，亦未依據卷內資料為具體之指
摘，徒執陳詞，以被告等辯稱借錢予余聲煥，不能採信，余聲煥
之供證雖前後不一，仍應審酌採納云云，據以指摘原判決違法，
係以主觀之說詞，對原審依憑卷證資料所為判斷之適法職權行使
，並已於理由內說明之事項，漫事指摘，自非適法之第三審上訴
理由。其上訴違背法律上之程式，應予駁回。
據上論結，應依刑事訴訟法第三百九十五條前段，判決如主文。
中    華    民    國  九十七  年    一    月    十    日
                      最高法院刑事第九庭
                          審判長法官  謝  俊  雄
                                法官  陳  世  雄
                                法官  魏  新  和
                                法官  吳  信  銘
                                法官  徐  文  亮
      本件正本證明與原本無異
                                      書  記  官
中    華    民    國  九十七  年    一    月   十五   日
                                               W


司法院資訊處製作；財團法人民間司法改革基金會備份。
